臺灣彰化地方法院刑事判決
109年度簡字第2051號
聲  請  人  臺灣彰化地方檢察署檢察官
被      告  許淑鳳



上列被告因傷害案件，經檢察官聲請以簡易判決處刑（109年度
偵字第8272號），本院判決如下：
    主          文
許淑鳳犯傷害罪，處拘役貳拾日，如易科罰金，以新臺幣壹仟元
折算壹日。
    犯罪事實及理由
一、許淑鳳於民國109年4月12日上午11時30分許，在彰化縣○○市
    ○○里○○○路000號「白雲寺」內，因故與鄭陳碧雲發生爭執，
    竟基於傷害他人身體之犯意，持塑膠盤毆打鄭陳碧雲頭部，
    致鄭陳碧雲受有頭部外傷併顏面部挫傷擦傷、腦震盪之傷害
    。
二、被告固不否認有持塑膠盤敲打告訴人鄭陳碧雲之頭部，且造
    成鄭陳碧雲受有上開傷害之情，惟矢口否認有何傷害犯行，
    辯稱：其無傷害犯意，當時係鄭陳碧雲突然搧打其耳光，其
    始基於自我防衛之意思，以手持之塑膠盤抵抗，應屬於正當
    防衛之行為云云（見本院卷第47至49頁）。惟查：
　㈠被告於上揭時、地，因故與鄭陳碧雲發生爭執，有持塑膠盤
    敲打鄭陳碧雲頭部，致鄭陳碧雲受有前揭傷害之事實，業據
    被告自承在卷，核與證人即告訴人鄭陳碧雲於警詢及偵訊中
    證稱：我與被告因分送餐點發生爭執，被告拿塑膠盤朝我頭
    部右側太陽穴附近打一下，我就流血並且頭昏想吐（見偵卷
    第6頁反面至7頁、20頁反面）等語相符，並有彰化基督教醫
    療財團法人彰化基督教醫院診斷書、指認犯罪嫌疑人紀錄表
    各1份（見偵卷第8至11頁）附卷可稽，此部分事實應堪認定
    。
  ㈡被告雖以前詞置辯，並聲請傳喚當天在場的信眾羅素英、鄭
    椀孺、張翠晏到庭作證，以證明被告是否先遭告訴人搧打耳
    光，始拿塑膠盤還擊云云（見本院卷第51至53頁）。然按正
    當防衛必須對於現在不法之侵害始得為之，侵害業已過去，
    或無從分別何方為不法侵害之互毆行為，均不得主張防衛權
    ，而衡之一般社會經驗法則，互毆係屬多數動作構成單純一
    罪而互為攻擊之傷害行為，縱令一方先行出手，而還擊之一
    方在客觀上苟非單純對於現在不法之侵害為必要排除之反擊
    行為，因其本即有傷害之犯意存在，則對其互為攻擊之還手
    反擊行為，自無主張防衛權之餘地（最高法院92年度台上字
    第3039號判決意旨可資參照）。被告固稱係告訴人先出手搧
    打其耳光，其始持塑膠盤抵抗，惟告訴人於案發時已屆71歲
    高齡，而被告正值51歲之壯年，縱認告訴人有先出手搧打被
    告耳光，然被告竟持上開塑膠盤敲打告訴人頭部，造成告訴
    人受有頭部外傷併顏面部挫傷擦傷、腦震盪等顯然不輕的傷
    害，顯見被告出手非輕，反觀被告身上卻無明顯外傷（被告
    僅稱當時覺得右臉熱熱的、很紅，見偵卷第5頁），則被告
    所為舉措顯非為排除告訴人出手攻擊之單純防衛動作，亦非
    純然基於防衛之意思躲避抵擋攻擊，而係另存有加以傷害之
    犯意，主動積極持塑膠盤攻擊告訴人鄭陳碧雲甚明，本案被
    告並無主張正當防衛之餘地，是被告上開所辯，自不足採，
    亦無再傳喚上揭證人之必要，併此敘明。
  ㈢綜上，本案事證已臻明確，被告犯行洵堪認定，應予依法論
    科。
三、核被告所為，係犯刑法第277條第1項之傷害罪。爰審酌被告
    之犯罪動機、目的、毆打告訴人之手段、告訴人所受傷勢程
    度，及被告迄今仍未與告訴人達成和解，賠償其所受損害；
    兼衡其高職肄業之教育程度、目前在彰化市白雲寺當僧侶（
    參見被告警詢調查筆錄受詢問人欄內之記載）等一切情狀，
    量處如主文所示之刑，並諭知易科罰金之折算標準。又本案
    依刑法第41條第2項之規定，被告得就所受之刑度以社會勞
    動之方式代之，惟依刑事訴訟法第479條第1項規定，易服社
    會勞動由指揮執行之檢察官命令之，則得否易服社會勞動係
    由執行檢察官依被告之個案情況裁量決定，係屬檢察官之執
    行處分，乃執行檢察官之職權，非屬法院之職權。本案被告
    若無法繳納易科罰金之數額，而有聲請易服社會勞動之請求
    ，可於本案確定後，由被告另行依法向執行檢察官為聲請，
    併予敘明。
四、依刑事訴訟法第449條第1項、第454條第1項，刑法第277條
    第1項、第41條第1項前段，刑法施行法第1條之1第1項，逕
    以簡易判決處刑如主文。
五、如不服本簡易判決，得於簡易判決送達之日起20日內，具狀
    向本院提出上訴（須附繕本），上訴於本院第二審合議庭。
中　　華　　民　　國　　110 　年　　4 　　月　　6 　　日
                  刑事第七庭    法   官  黃麗玲
以上正本證明與原本無異。
如不服本判決應於收受判決後20日內向本院提出上訴書狀，並應
敘述具體理由。其未敘述上訴理由者，應於上訴期間屆滿後20日
內向本院補提理由書( 均須按他造當事人之人數附繕本) 「切勿
逕送上級法院」。
告訴人或被害人對於判決如有不服具備理由請求檢察官上訴者，
其上訴期間之計算係以檢察官收受判決正本之日期為準。
中　　華　　民　　國　　110 　年　　4 　　月　　6 　　日
                                書記官  卓千鈴
附錄本案論罪科刑法條：
中華民國刑法第277條
傷害人之身體或健康者，處5年以下有期徒刑、拘役或50萬元以
下罰金。
犯前項之罪，因而致人於死者，處無期徒刑或7年以上有期徒刑
；致重傷者，處3年以上10年以下有期徒刑。